【裁判字號】    98,訴,2418
【裁判日期】    980730
【裁判案由】    毒品危害防制條例
【裁判全文】
臺灣臺中地方法院刑事判決              98年度訴字第2418號
公  訴  人  臺灣臺中地方法院檢察署檢察官
被      告  甲○○
                    現因另案.
上列被告因違反毒品危害防制條例案件，經檢察官提起公訴（98
年度毒偵字第2404號），被告於本院準備程序中就被訴事實為有
罪之陳述，經本院合議庭裁定由受命法官獨任依簡式審判程序審
理，判決如下：
    主    文
甲○○施用第一級毒品，累犯，處有期徒刑壹年壹月。
    犯罪事實
一、甲○○前於民國87年間，因施用毒品案件，經臺灣彰化地方
    法院裁定令入戒治處所施以強制戒治，復經停止戒治、撤銷
    停止戒治入所續執行所餘之戒治期間，嗣於90年1 月11日執
    行完畢釋放出所，並經臺灣彰化地方法院以87年度易字第10
    76號判決免刑確定；又於上開強制戒治執行完畢釋放5 年內
    之93年間，再犯施用毒品案件，經本院93年度訴字第2097號
    判處有期徒刑1 年，嗣經臺灣高等法院臺中分院94年度上訴
    字第161 號判決上訴駁回確定；再因施用第一、二級毒品案
    件，經本院96年度訴字第1994號判決分別判處有期徒刑1 年
    2 月、6 月，定應執行有期徒刑1 年6 月確定，嗣經減刑為
    有期徒刑7 月、3 月，並定應執行有期徒刑9 月確定，甫於
    97年10月31日縮刑期滿執行完畢。詎其仍不知戒絕，又基於
    施用第一級毒品海洛因之犯意，於98年4 月25日14時許，在
    臺中縣后里鄉○○路與九甲路口附近之土地公廟，以將毒品
    海洛因稀釋後注入針筒再施打血管之方式，施用第一級毒品
    海洛因1 次。嗣於同年月27日14時30分許，在臺中縣后里鄉
    ○○路與公安路口，因形跡可疑為警盤查，並徵得其同意採
    尿送驗而查知上情。
二、案經臺中縣警察局大甲分局報告臺灣臺中地方法院檢察署檢
    察官偵查起訴。
    理  由
一、上揭事實，訊據被告於本院審理中坦承不諱，而被告為警查
    獲後經採尿送驗結果，確呈嗎啡陽性反應，有臺中縣警察局
    大甲分局尿液代號與真實姓名對照表、中山醫學大學附設醫
    院檢驗科藥物檢測中心尿液檢驗報告各1 份在卷可稽，足認
    被告之自白，應與事實相符，堪予採信。按施用第一、二級
    毒品為犯罪行為，毒品危害防制條例第10條定有處罰明文。
    故施用第一、二級毒品者，依前揭規定本應科以刑罰。惟基
    於刑事政策，對合於一定條件之施用者，則依同條例第20條
    、第23條之規定，施以觀察、勒戒及強制戒治之保安處分。
    又毒品危害防制條例於92年7 月9 日修正公布，自93年1 月
    9 日施行，其中第20條、第23條將施用毒品之刑事處遇程序
    ，區分為「初犯」及「五年內再犯」、「五年後再犯」。依
    其立法理由之說明：「初犯」，經觀察、勒戒或強制戒治後
    ，應為不起訴處分或不付審理之裁定；經觀察、勒戒或強制
    戒治執行完畢釋放後，「五年內再犯」者，因其再犯率甚高
    ，原實施之觀察、勒戒及強制戒治既已無法收其實效，爰依
    法追訴或裁定交付審理。至於經觀察、勒戒或強制戒治執行
    完畢釋放後，「五年後再犯」者，前所實施之觀察、勒戒或
    強制戒治已足以遮斷其施用毒品之毒癮，為期自新及協助其
    斷除毒癮，仍適用「初犯」規定，先經觀察、勒戒或強制戒
    治之程序。從而依修正後之規定，僅限於「初犯」及「五年
    後再犯」二種情形，始應先經觀察、勒戒或強制戒治程序。
    倘被告於5 年內已再犯，經依法追訴處罰，縱其第3 次（或
    第3 次以上）再度施用毒品之時間，在初犯經觀察、勒戒或
    強制戒治執行完畢釋放五年以後，已不合於「五年後再犯」
    之規定，且因已於「五年內再犯」，顯見其再犯率甚高，原
    實施觀察、勒戒或強制戒治，已無法收其實效，即應依該條
    例第10條處罰（最高法院97年度第5 次刑事庭會議決議參照
    ）。查被告前於87年間，因施用毒品案件，經臺灣彰化地方
    法院裁定令入戒治處所施以強制戒治，復經停止戒治、撤銷
    停止戒治入所續執行所餘之戒治期間，嗣於90年1 月11日執
    行完畢釋放出所，並經臺灣彰化地方法院以87年度易字第
    1076號判決免刑確定；又於上開強制戒治執行完畢釋放5 年
    內之93年間，再犯施用毒品案件，經本院93年度訴字第2097
    號判處有期徒刑1 年，嗣經臺灣高等法院臺中分院94年度上
    訴字第161 號判決上訴駁回確定（有卷附刑案資料查註記錄
    表、臺灣高等法院被告前案記錄表可參），是以，被告既於
    前揭強制戒治執行完畢5 年內已再犯施用毒品犯行，本案自
    應依法追訴處罰。綜上所述，本件事證明確，被告施用第一
    級毒品海洛因犯行，堪以認定，應依法論科。
二、按海洛因係毒品危害防制條例所定之第一級毒品，不得非法
    施用，是核被告所為，係犯毒品危害防制條例第10條第1 項
    之施用第一級毒品罪。被告為施用毒品海洛因而持有毒品之
    低度行為，已為其施用之高度行為所吸收，不另論罪。再被
    告因施用第一、二級毒品案件，經本院96年度訴字第1994號
    判決分別判處有期徒刑1 年2 月、6 月，定應執行有期徒刑
    1 年6 月確定，嗣經減刑為有期徒刑7 月、3 月，並定應執
    行有期徒刑9 月確定，甫於97年10月31日縮刑期滿執行完畢
    ，有刑案資料查註紀錄表、臺灣高等法院被告前案紀錄表在
    卷可考，其受徒刑執行完畢5 年內故意再犯本件有期徒刑以
    上之罪，係屬累犯，應依刑法第47條第1 項規定，加重其刑
    。爰審酌被告前有多次毒品前科（參前揭紀錄表），仍未能
    徹底戒除毒癮，顯見其意志不堅，有違政府訂定毒品危害防
    制條例之美意並衡諸犯後態度等一切情狀，量處如主文所示
    之刑。
據上論斷，應依刑事訴訟法第273 條之1 第1 項、第299 條第1
項前段，毒品危害防制條例第10條第1 項、刑法第11條前段、第
47條第1 項，判決如主文。
本案經檢察官乙○○到庭執行職務。
中   華    民     國     98    年    7    月    30    日
                  刑事第十一庭    法  官  劉敏芳
以上正本證明與原本無異。
如不服本判決，應於收受送達後10日內向本院提出上訴書狀（應
敘述具體理由並按他造當事人之人數附繕本）。
上訴書狀如未敘述理由，應於上訴期間屆滿後20日內補提理由書
於本院。「切勿逕送上級法院」
                                  書記官  陳錫威
中   華    民     國     98    年    7    月    30    日
附錄本案論罪法條：
毒品危害防制條例第10條第1項：
施用第一級毒品者，處6月以上5年以下有期徒刑。


司法院資訊處製作；財團法人民間司法改革基金會備份。
